【裁判字號】    99,簡上,47
【裁判日期】    990623
【裁判案由】    侵權行為損害賠償
【裁判全文】
臺灣嘉義地方法院民事判決              99年度簡上字第47號
上  訴  人  甲○○
訴訟代理人  乙○○
被  上訴人  丙○○
上列當事人間請求侵權行為損害賠償事件，上訴人對於中華民國
99年3 月10日本院嘉義簡易庭98年度嘉簡字第842 號第一審判決
提起上訴，本院於99年6 月9 日言詞辯論終結，判決如下：
    主  文
原判決關於命上訴人給付超過新臺幣陸萬壹仟肆佰陸拾元及自民
國九十八年八月一日起至清償日止，按年息百分之五計算之利息
部分，及該部分假執行之宣告暨訴訟費用之裁判均廢棄。
上開廢棄部分，被上訴人在第一審之訴及假執行之聲請均駁回。
其餘上訴駁回。
第一審、第二審訴訟費用由上訴人負擔十分之六，餘由被上訴人
負擔。
    事實及理由
一、本件被上訴人經合法通知，未於言詞辯論期日到場，核無民
    事訴訟法第386 條各款所列情形，爰依上訴人聲請，由其一
    造辯論而為判決。
二、被上訴人起訴主張：
  1.上訴人於97年10月8 日17時40分許，駕駛車牌號碼8423-MM
    號自用小客車（下稱A 車），行經嘉義市○○路93號前，原
    應注意駕駛人駕駛汽車，應遵守道路交通標誌、標線、號誌
    之指示，不得跨越分隔對向車道之雙黃線，竟未注意，於劃
    有分向限制線路段，逆向斜穿南京路，適被上訴人乘車牌號
    碼G95-017 號重型機車（下稱B 車）沿南京路由西向東行駛
    至該處閃避不及，雙方發生碰撞，被上訴人因受有左前臂挫
    傷及撕裂傷、左手第3 、4 、5 手指撕裂傷等傷害。
  2.被上訴人因系爭車禍受有下列損害，爰依據侵權行為之法律
    關係，請求被告負損害賠償責任：
（1）機車修理費用：更換前叉等費用新臺幣（以下同）8,500元
     。
（2）醫療費用：被上訴人因系爭車禍已支出醫療費用2,650 元
     。
（3）增加生活費用：請家人定期載至大仁醫院換藥之補貼5,000
     元。
（4）不能工作之損失：被上訴人為水泥工，自車禍受傷後須休
     養40日始能從事搬運水泥之工作，以每日薪資2,000 元計
     算，上訴人應給付被上訴人80,000元。
（5）精神損害：被上訴人因上訴人過失傷害，肉體承受極大傷
     害，及精神遭受極大痛苦，尤其手臂因仍存有疤痕，而常
     遭受友人之嘲笑，且上訴人自事故發生迄今，對於被上訴
     人之傷勢未曾予以聞問，致被上訴人心靈受有極大痛苦，
     故請求慰撫金100,000 元。
  3.於原審請求：（一）上訴人應給付196,150 元，及自起訴狀
    繕本送達翌日起至清償日止，按年息百分之5 計算之利息。
    （二）願供擔保，請准宣告假執行（經原審判決准上訴人應
    給付被上訴人91,460元，及自起訴狀繕本送達翌日（98年8
    月1 日）起至清償日止，按年息百分之5 計算之利息；被上
    訴人前開勝訴部分得假執行；被上訴人其餘之訴及假執行之
    聲請均駁回，上訴人提起上訴）。
  4.被上訴人未於準備期日、言詞辯論期日到場，亦未提出書狀
    作何聲明或陳述。
三、上訴人則以：對於被上訴人請求給付醫療費用2,650 元部分
    無意見，至於被上訴人請求工作損失及精神損害等金額係屬
    過高；上訴人一再渴求合理賠償彌補被上訴人所受損失，但
    遭被上訴人任意獅子大開口，一再調高請求賠償之金額，最
    後以訟相逼，試問被上訴人所受傷勢僅為皮肉撕裂傷，經門
    診換藥即足以療癒，原審判決不查，就精神慰撫金部分竟判
    決命上訴人賠償被上訴人80,000元，於比例原則顯然不符，
    並違反社會經驗等語，資為抗辯。聲明：原判決廢棄、請就
    精神慰撫金部分更為合比例原則之判決、第二審訴訟費用上
    訴人願意負擔。
四、兩造不爭執之事項：
  1.本院98年度交簡上字第79號刑事確定判決所認定之犯罪事實
    （同上揭二、被上訴人起訴主張1.所示）。
  2.對於原審有關上訴人應給付被上訴人機車修理費用、醫療費
    用、增加生活費用支出、減少勞動能力等項損害金額及判斷
    ，均不爭執。
五、本件之爭點：原審命上訴人應給付被上訴人精神慰撫金80,0
    00元，是否合於比例原則？
六、法院得心證之理由：
  1.按，因故意或過失，不法侵害他人之權利者，負損害賠償責
    任；汽車、機車或其他非依軌道行駛之動力車輛，在使用中
    加損害於他人者，駕駛人應賠償因此所生之損害。又不法侵
    害他人之身體或健康者，對於被害人因此喪失或減少勞動能
    力或增加生活上之需要時，應負損害賠償責任；而不法侵害
    他人之身體、健康、名譽、自由、信用、隱私、貞操或不法
    侵害其他人格法益而情節重大者，被害人雖非財產上之損害
    ，亦得請求賠償相當之金額；民法第184 條第1 項前段、第
    191 條之2 、第193 條第1 項、第195 條第1 項前段分別定
    有明文。
  2.經查，上訴人於97年10月8 日17時40分許，駕駛A 車行經嘉
    義市○○路93號前，原應注意駕駛人駕駛汽車，應遵守道路
    交通標誌、標線、號誌之指示，不得跨越分隔對向車道之雙
    黃線，竟未注意，於劃有分向限制線路段，逆向斜穿南京路
    ，適被上訴人騎乘B 車沿南京路由西向東行駛至該處閃避不
    及，雙方發生碰撞，被上訴人因受有左前臂挫傷及撕裂傷、
    左手第3 、4 、5 手指撕裂傷等傷害；上訴人因上開過失行
    為，經本院刑事庭判處有期徒刑5 月，如易科罰金以1,00 0
    元折算1 日，緩刑2 年確定等情，已經原審調取98年度交簡
    上字第79號刑事案件全卷，含本件車禍事故之道路交通事故
    調查報告表及現場圖1 份、談話紀錄表2 份、現場照片4 張
    及財團法人嘉義基督教醫院（下稱嘉基醫院）診斷證明書1
    份等資料查閱屬實，復為兩造於本院所不爭執，應可認定為
    真。上訴人既因過失不法侵害被上訴人之身體、健康權，依
    前揭法條說明，對於被上訴人因此喪失、減少勞動能力、增
    加生活上需要，或受有之其他財產損害，應負賠償責任；對
    於被上訴人因此所受身體、精神痛苦，並應支付相當金額作
    為精神慰撫金。
  3.被上訴人並未對於原審判決提起上訴。上訴人訴訟代理人於
    本院係陳稱：對於原審判決有關上訴人應給付被上訴人機車
    修理費用、醫療費用、增加生活費用支出、減少勞動能力等
    項損害金額及判斷，均不爭執；但所命給付之精神慰撫金額
    乃屬過高，違反比例原則及生活經驗等語。故本院於本件所
    應審究者為，原審判決命上訴人給付被上訴人精神慰撫金80
    ,000元，是否過高？茲敘述本院判斷理由於下：
（1）按慰藉金之賠償，須以人格權遭遇侵害，使精神上受有痛
     苦為必要，其核給之標準固與財產上損害之計算不同，然
     非不可斟酌雙方身分、資力與加害程度及其他各種情形核
     定相當之數額（最高法院51年臺上字第223 號判例要旨參
     照）。
（2）被上訴人為泥水工，於96、97年度名下財產有土地2 筆；
     上訴人則於96、97年度有薪資所得708,779 元、637,71 6
     元、土地2 筆、汽車1 部，均有稅務電子閘門財產所得調
     件明細表附於原審第21至22頁、第53至56頁可稽，可以認
     定。
（3）被上訴人因系爭車禍所受傷勢為左前臂挫傷及撕裂傷、左
     手第3 、4 、5 手指撕裂傷；就醫診治情形為97年10月8
     日至嘉基醫院急診處置傷口及縫合，其後於97年10月10日
     至同年月18日至大仁醫院門診換藥及拆線共10次（見原審
     卷第40頁嘉基醫院99年1 月11日嘉基醫字第981200340 號
     覆函、附民案卷第6 頁大仁醫院98年3 月12日診斷證明書
     ）。
（4）如前所述，上訴人就本事故有於劃有分向限制線路段，逆
     向斜穿道路不當之過失。上訴人曾於本院刑事庭98年度交
     簡上字第79號案審理中，當庭表示願以當場給付被上訴人
     80,000元方式，就被上訴人因本事故所受損害與之達成民
     事和解，但未為被上訴人接受，惟本院刑事庭審酌此情，
     認為上訴人顯有和解誠意、深具悔意，應無再犯之虞，故
     因該案所受宣告之刑，以暫不執行為當，而宣告上訴人緩
     刑2 年確定，亦有該案刑事判決附於本院卷可查。
（5）因而，本院審酌兩造之收入及財產狀況，並考量被上訴人
     從事泥水工之工作，因本件車禍受傷對其工作之影響，接
     受治療階段所承受肉體上之痛苦，及上訴人於刑事庭審理
     中，所表達之和解誠意等一切情狀，認被上訴人所得請求
     之精神慰撫金以50,000元為適當。
七、從而，被上訴人本於侵權行為之法律關係，起訴請求上訴人
    給付機車修理費用850 元；醫療費用2,650 元；增加生活上
    費用支出2,960 元；減少勞動能力5,000 元；精神慰撫金
    50,000元，合計61,460元（850 ＋2,650 ＋2,960 ＋5,000
    ＋50,000＝61,460），為有理由，應予准許。逾此部分之請
    求為無理由，應予駁回。
八、末按給付無確定期限者，債務人於債權人得請求給付時，經
    其催告而未為給付，自受催告時起，負遲延責任。其經債權
    人起訴而送達訴狀，或依督促程序送達支付命令，或為其他
    相類之行為者，與催告有同一之效力。民法第229 條第2 項
    定明文。又遲延之債務，以支付金錢為標的者，債權人得請
    求依法定利率計算之遲延利息。應付利息之債務，其利率未
    經約定，亦無法律可據者，週年利率為5 ﹪。同法第233 條
    第1 項本文、第203 條亦定有明文。本件上訴人於98年7 月
    31日收受起訴狀繕本，有刑事附帶民事起訴狀繕本送達回證
    可稽，從而，原審判決上訴人給付被上訴人61,460元及自98
    年8 月1 日起至清償日止，按年息5﹪ 計算之利息，並依職
    權宣告假執行部分，核無不合，上訴意旨聲明請求廢棄原判
    決部分，於上開應准許範圍，非有理由，應予駁回。被上訴
    人逾上開應予准許之請求，即非正當，上訴意旨求予廢棄，
    為有理由，應由本院廢棄並改判如主文第2 項所示。
九、本件事證已臻明確，兩造其餘攻擊防禦方法，經核均與本件
    判決結果不生影響，爰不一一論敘，併此敘明。
十、據上論結，本件上訴為一部有理由，一部無理由，依民事訴
    訟法第436 條之1 第3 項、第450 條、第449 條第1 項、第
    79條，判決如主文。
中    華    民    國    99    年    6     月    23    日
              民事第二庭審判長法  官  曾文欣
                              法  官  林中如
                              法  官  陳思睿
以上正本係照原本作成。
本件不得上訴。
中    華    民    國    99    年    6     月    23    日
                              書記官  張富

司法院資訊處製作；財團法人民間司法改革基金會備份。
